臺灣彰化地方法院民事裁定
111年度監宣字第55號
聲  請  人  黃漢珍  


相  對  人  黃吳淑卿


關  係  人  黃燈陽  


            黃漢村    住○○市○○區○○○街000巷0號0樓                          之00
            黃美桂  

上列聲請人聲請監護宣告事件，本院裁定如下：
    主    文
宣告黃吳淑卿（女，民國00年00月00日生，身分證統一編號：Z0
00000000號）為受監護宣告之人。
選定黃漢珍（男，民國00年0月00日生，身分證統一編號：Z0000
00000號）為受監護宣告之人之監護人。
指定黃燈陽（男，民國00年0月0日生，身分證統一編號：Z00000
0000號）為會同開具財產清冊之人。
聲請程序費用由受監護宣告之人負擔。
    理    由
一、聲請意旨略以：聲請人黃漢珍係相對人黃吳淑卿之子，相對
    人於民國110年6月7日因老年失智，致不能為意思表示或受
    意思表示，或不能辨識其意思表示之效果，有親屬系統表、
    親屬會議同意書、戶籍謄本、中華民國身心障礙證明等件為
    證，因聲請人父親過世要辦理繼承登記，需幫相對人聲請印
    鑑證明，為此依民法第14條、第1110條、第1111條及家事事
    件法第164條之規定，聲請准予裁定相對人為受監護宣告之
    人，並請求選定聲請人黃漢珍為相對人之監護人，同時指定
    關係人黃燈陽為會同開具財產清冊之人等語。
二、按對於因精神障礙或其他心智缺陷，致不能為意思表示或受
    意思表示，或不能辨識其意思表示之效果者，法院得因本人
    、配偶、四親等內之親屬、最近一年有同居事實之其他親屬
    、檢察官、主管機關或社會福利機構之聲請，為監護之宣告
    ，民法第14條第1項定有明文。次按受監護宣告之人應置監
    護人。法院為監護之宣告時，應依職權就配偶、四親等內之
    親屬、最近一年有同居事實之其他親屬、主管機關、社會福
    利機構或其他適當之人選定一人或數人為監護人，並同時指
    定會同開具財產清冊之人。法院為前項選定及指定前，得命
    主管機關或社會福利機構進行訪視，提出調查報告及建議。
    監護之聲請人或利害關係人亦得提出相關資料或證據，供法
    院斟酌。法院選定監護人時，應依受監護宣告之人之最佳利
    益，優先考量受監護宣告之人之意見，審酌一切情狀，並注
    意下列事項：(一)受監護宣告之人之身心狀態與生活及財產
    狀況。(二)受監護宣告之人與其配偶、子女或其他共同生活
    之人間之情感狀況。(三)監護人之職業、經歷、意見及其與
    受監護宣告之人之利害關係。(四)法人為監護人時，其事業
    之種類與內容，法人及其代表人與受監護宣告之人之利害關
    係，民法第1110條、第1111條、第1111條之1分別定有明文
    。
三、經查，聲請人主張之上開事實，業據其提出親屬系統表、親
    屬會議同意書、戶籍謄本、中華民國身心障礙證明等件為證
    。又經本院在鑑定人衛生福利部彰化醫院蕭銘鴻醫師前訊問
    相對人，經法官實施勘驗，詢問相對人是否知道聲請人的名
    字，相對人雖然有回答，但無法回答出正確姓名等情。又鑑
    定人當場具結鑑定陳述：詳細鑑定另陳鑑定報告書等語，有
    本院訊問筆錄可佐。另經本院囑託衛生福利部彰化醫院鑑定
    結果，認為：「(一)醫學上的診斷（生物學上之要素）：診
    斷名：失智症、路易氏體失智症。障礙程度：重度。(二)生
    活狀況及現在身心狀態：1.日常生活狀況：個案目前住在家
    中，主要由外籍看護工和家屬照顧。平時多躺床睡覺，無法
    行走，需坐在輪椅上，有時會看電視，但無法確定是否理解
    節目内容，也常打瞌睡，不太愛講話。個案無法表示其生理
    需求，對於進食需人餵食，穿衣、如廁、洗澡等基本生活，
    皆需人處理。個案不太認得生活上常見之物及其用途。對於
    金錢的使用上，個案可認得鈔票及說出面額，但無法知道面
    額的大小，也不知道用途及相關的購買力。2.身體狀態【包
    括理學檢查、臨床檢查(尿、血等)及其他檢查】：四肢略萎
    縮。3.精神狀態：(1)意識／溝通性：言談慢，有時答非所問
    或無法回答。(2)記憶力：無法配合施測。(3)定向力：可認
    出家人在場的家人，但不認得時間及地點。(4)計算能力：
    無法從1念到10，無法算出1+1=。(5)理解．判斷力：無法配
    合施測。(6)現在性格特徵：退化。(7)其他（氣氛．感情狀
    態．幻覺．妄想．異常行動等）：活動力低。(8)智能檢查．心
    理學檢查：重度殘障手冊。(三)有關判斷能力判定之意見：
    不能管理處分自己財產。判定的根據（檢查所見及說明）：
    依黃吳淑卿女士目前心智狀況，溝通能力受損。因失智症、
    路易氏體失智症導致認知功能嚴重缺損 ，無法獨立完成基
    本生理需求。因認知功能缺損以致金錢、數字、是非對錯等
    概念嚴重缺損，是故，亦無法管理與處置個人事務。(四)回
    復可能性說明：回復可能性低。(五)鑑定判定及說明：【鑑
    定判定】1.基於受鑑定人有失智症、路易氏體失智症，其程
    度達重度，不能管理處分自己的財產，回復之可能性低。2.
    失智症、路易氏體失智症之程度，不能為意思表示或受意思
    表示，不能辨識其意思表示之效果，可為監護宣告。」等語
    ，有衛生福利部彰化醫院民國111年3月22日彰醫精字第1110
    500146號函附成年監護鑑定書可稽。堪認相對人因精神障礙
    或其他心智缺陷，致不能為意思表示或受意思表示，亦不能
    辨識其意思表示之效果。故本件聲請監護宣告為有理由，應
    予准許，爰宣告相對人為受監護宣告之人。
四、本件相對人既經監護宣告，業如前述，揆諸前揭規定，自應
    為其選定監護人及指定會同開具財產清冊之人。查聲請人、
    關係人黃燈陽為相對人之子。聲請人及關係人黃燈陽、黃美
    桂、黃漢村均同意由聲請人擔任監護人，並同意指定關係人
    黃燈陽為會同開具財產清冊之人，有親屬系統表、親屬會議
    同意書、戶籍謄本等件為證。本院審酌聲請人、關係人黃燈
    陽為相對人之子，與相對人關係非常密切，由渠等分別擔任
    相對人之監護人、會同開具財產清冊之人，應符合相對人之
    最佳利益，爰裁定如主文第2、3項所示。
五、末依民法第1113條準用同法第1099條、第1099條之1之規定
    ，於監護開始時，監護人黃漢珍對於受監護宣告之人黃吳淑
    卿之財產，應會同關係人黃燈陽於2個月內開具財產清冊，
    並陳報法院，於開具完成並陳報法院前，監護人對於受監護
    宣告之人之財產，僅得為管理上必要之行為，併此指明。
六、訴訟費用負擔之依據：家事事件法第164條第2項。
中　　華　　民　　國　　111 　年　　4 　　月　　18　　日
                   家事法庭   法  官　陳明照
以上正本係照原本作成。　　　　　　　　　 
如不服本裁定，應於送達後10日內向本院提出抗告狀，並繳納抗
告費新臺幣1,000元。
中　　華　　民　　國　　111 　年　　4 　　月　　18　　日
                              書記官  姚怡蕙